最高法院刑事判決　　　　　　　　　　　　　　　　九十一年度台上字第二一三號
　　上　訴　人　甲○○
右上訴人因殺人案件，不服台灣高等法院高雄分院中華民國九十年十一月十六日第二
審判決（九十年度上訴字第一五一○號，起訴案號：台灣高雄地方法院檢察署九十年
度偵字第六○二二號），提起上訴，本院判決如左：
    主  文
上訴駁回。
    理  由
按刑事訴訟法第三百七十七條規定，上訴於第三審法院，非以判決違背法令為理由，
不得為之。是提起第三審上訴，應以原判決違背法令為理由，係屬法定要件。如果上
訴理由狀並未依據卷內訴訟資料，具體指摘原判決不適用何種法則或如何適用不當，
或所指摘原判決違法情事，顯與法律規定得為第三審上訴理由之違法情形，不相適合
時，均應認其上訴為違背法律上之程式，予以駁回。本件上訴意旨略稱：(一)上訴人與
被害人彭敏珠為同居關係，感情深厚，因見被害人帶男客出場回同居處所，一時氣
憤失去理智，並無致被害人於死之故意，原審一面以上訴人供稱知道以棉被持續摀掩
人之口、鼻，足以致人於死，認上訴人就被害人死亡結果之發生有預見，殺意至堅。
一面又謂上訴人因一時氣憤造成無可回復之生命損害云云，所載理由，顯有矛盾。(二)
上訴人之行為與當場激於義憤而殺人之構成要件相當云云。
惟查：原判決綜核上訴人坦認有與被害人彭敏珠發生衝突，乃以棉被緊壓被害人口、
鼻，致被害人窒息死亡之事實，卷附相驗屍體證明書、驗斷書、勘驗筆錄、解剖紀錄
及照片，扣案棉被等證據，並參酌全案卷證資料，本於事實審法院推理之作用，認定
上訴人有殺人之犯行，已詳細說明其理由，對上訴人諉稱並無致被害人彭敏珠於死之
故意云云，如何屬卸責之詞不足採信，亦已詳加說明，其採證認事，從形式上觀察，
並無違背法令之情形。上訴意旨對原審之論斷，究係違背如何之經驗法則或論理法則
，亦未依據卷內資料，為具體之指摘，徒執陳詞，指其並無致被害人於死之故意，所
為與當場激於義憤而殺人相當云云，係以自己之說詞，對原審採證認事之職權行使，
並已說明之事項，漫加指摘，而為單純之事實上爭辯，非適法之第三審上訴理由。況
按：(一)原判決有關上訴人「殺意至堅」，及「惟因一時氣憤造成無可回復之生命損害
」之論述，旨在說明上訴人明知以棉被摀掩人之口、鼻，足以使人窒息死亡，竟仍以
棉被緊壓被害人之口、鼻，於被害人掙扎之際，仍更加施力，直至被害人停止掙扎始
鬆手，「足認其殺意至堅」。但其之殺人犯意，係因一時氣憤而萌生，並非蓄意殺人
，其述並無矛盾。(二)刑法第二百七十三條第一項當場激於義憤而殺人，其所謂：「
激於義憤」，必被害人先有不正之行為，且該行為在客觀上有忍無可忍之刺激，足以
引起公憤之情形始足當之。本件被害人彭敏珠與上訴人雖屬同居關係（上訴人已另有
妻室），彭敏珠之將男客帶回二人同居處所，固足使上訴人難堪，但其行為則與公義
無關，客觀上尚不足引起公憤。上訴意旨此部分所指，亦顯誤會。縱上所述，本件上
訴意旨所指，與法律規定得為第三審上訴理由之情形不相適合，其上訴違背法律上程
式，應予駁回。
據上論結，應依刑事訴訟法第三百九十五條前段，判決如主文。
中      華      民      國    九十一    年      一      月     十七     日
                              最高法院刑事第二庭
                                  審判長法官  莊  來  成
                                        法官  謝  俊  雄
                                        法官  白  文  漳
                                        法官  蘇  振  堂
                                        法官  惠  光  霞
      右正本證明與原本無異
                                              書  記  官
中      華      民      國    九十一    年      一      月    二十四    日
